臺灣苗栗地方法院交通事件裁定　　　　 100年度交聲字第90號
原處分機關　交通部公路總局新竹區監理所苗栗監理站
異　議　人
即受處分人　何七
上列異議人即受處分人因違反道路交通管理處罰條例案件，對於
交通部公路總局新竹區監理所苗栗監理站於民國100 年2 月14日
所為之竹監苗字第裁54-F00000000號處分（原舉發案號：苗縣警
交字第F00000000 號），聲明異議，本院裁定如下：
   主  文
異議駁回。
    理  由
一、原處分意旨略以：異議人即受處分人何七於民國99年7 月24
    日18時38分許，駕駛車牌號碼2L-3897 號自用小客車行經苗
    栗縣竹南鎮○○路705 號前處，因發生交通事故，為苗栗縣
    警察局竹南分局交通事故處理小組警員掣單舉發「駕車致人
    受傷而逃逸」違規；上揭肇事逃逸違規案件涉及公共危險罪
    部分業經本院99年度交訴字第41號判決判處有期徒刑6 月，
    緩刑2 年，並應於民國100 年1 月27日前，向財團法人臺灣
    兒童暨家庭扶助基金會支付新臺幣（下同）5 萬元；原處分
    機關爰依道路交通管理處罰條例第62條第4 項、第67條第3
    項暨舉發違反道路交通管理事件統一裁罰標準及處理細則第
    41條第4 項規定，於100年2 月14日裁處異議人罰鍰6,000元
    整，並吊銷駕駛執照，1 年內不得考領駕駛執照，原處分並
    無不法等語。
二、異議意旨略以：異議人於99年7月24日駕駛車牌號碼2L-3897
    號自用小客車，並無「駕車致人受傷而逃逸」之行為，異議
    人當天曾下車察看，並未發現現場有宋睿在場，更未發現有
    宋睿受傷一節，異議人方上車離去，核與道路交通管理處罰
    條例第62條第4 項規定：駕駛汽車肇事致人死傷而逃逸不符
    根據證人范文田於99年9 月13日上午偵察庭表示，有看到異
    議人停車查看等內容，惟異議人停車查看時，並未看到宋睿
    ，異議人才離開現場，當時車子距離十字路口紅綠燈約25公
    尺左右，異議人因遇到紅燈，還停紅燈等待約50至60秒，等
    到變綠燈才離開，原處分機關未察，遽依道路交通管理處罰
    條例第62條第4 項規定，裁處異議人吊銷駕駛執照，1 年內
    禁考，容有未洽，為此向法院聲明異議，請求撤銷原處分等
    語。
三、按汽車駕駛人駕駛汽車肇事致人受傷或死亡者，應即採取救
    護措施及依規定處置，並通知警察機關處理，不得任意移動
    肇事汽車及現場痕跡證據，違反者處3,000元以上9,000元以
    下罰鍰，但肇事致人受傷案件當事人均同意時，應將肇事汽
    車標繪後，移置不妨礙交通之處所；前項駕駛人肇事致人受
    傷而逃逸者，吊銷其駕駛執照；汽車駕駛人，曾依前述規定
    吊銷駕駛執照者，1 年內不得考領駕駛執照，道路交通管理
    處罰條例第62條第3 項、第4 項前段、第67條第3 項分別定
    有明文。次按發生道路交通事故，駕駛人或肇事人應先為下
    列處置：四不得任意移動肇事車輛及現場痕跡證據，但無人
    傷亡且車輛尚能行駛，或有人受傷且當事人均同意移置車輛
    時，應先標繪車輛位置及現場痕跡證據後，將車輛移置不妨
    礙交通之處所；五通知警察機關但無人受傷或死亡且當事人
    當場自行和解者，不在此限，道路交通事故處理辦法第3 條
    第4 款、第5 款規定甚明。上開規定係課與汽車駕駛人於駕
    車肇事後，應有依規定為適當處置之義務，考其立法目的在
    於保存肇事現場相關證據，俾利日後研判肇事責任歸屬，並
    應視情形通知警察到場依法處理。由此可知，駕駛人駕車與
    其他車輛擦撞肇事後，依上開規定，應即時下車詳查有無人
    車傷亡或損壞；若無人傷亡且車輛尚能行駛，則應於標繪車
    輛位置及現場痕跡證據後，將車輛移置於不妨礙交通之處所
    ，並隨即通知警察機關處理。易言之，汽車駕駛人駕駛汽車
    發生交通事故，不論其責任歸屬為何，即有義務留在肇事現
    場，縱使未能立刻與對造當事人會晤處理，也應採取必要措
    施，除當事人當場自行和解外，皆應即刻向警察機關報告，
    以保護本身及對造權益，並釐清肇事責任。
四、經查：
(一)、異議人於上揭時、地，駕駛車牌號碼2L-3897 號之自用小客
    車為警舉發「駕車致人受傷而逃逸」違規乙節，有苗栗縣警
    察局苗縣警交字第F00000000 號舉發違反道路交通管理事件
    通知單、裁決書、送達證書各1 份在卷足憑。
(二)、次依證人即本件舉發之警員呂文正到庭具結證稱：「（當時
    你是據報到現場處理？）是，有人報案」、「（你如何發現
    異議人的車有撞到被害人？）我們到達現場，被害人之母親
    陳秀釗有提供掉下來的後視鏡，據證人范文田所提供的車款
    、顏色才尋線訪查到的」、「（這台車車款很少嗎？）在竹
    南很少這種車，是volvo 的」、「（你有聽說異議人是如何
    肇事逃逸的嗎？）我聽被害人之母及證人說的」、「（他們
    如何說？）被害人之母只有聽到聲響，因為他當時在修剪盆
    栽，背對著宋睿，證人剛好在門口抽煙，有目擊整個過程，
    我才能查到這台車」、「（小朋友當時有在車上？）小朋友
    是被撞的，當時他正要過馬路而被撞」、「（後來你們追查
    到異議人，他有承認是他撞的嗎？）他沒有承認，但有承認
    有經過該地點，並聽到碰撞聲，他認為他是撞到白色的狗」
    、「（異議人撞傷被害人之地點，距離交通號誌燈約多遠的
    距離？）約32公尺」等語（見本院100 年6 月30日訊問筆錄
    ），並有苗栗縣警察局竹南分局車處小組查訪紀錄表、苗栗
    縣警察局竹南分局（肇事逃逸）交通事故紀錄通報單道路交
    通事故調查報告表、道路交通事故現場圖、道路交通事故照
    片等在卷足稽（附於臺灣苗栗地方法院檢察署99年度偵字第
    4694號偵查卷宗），並經本院依職權調取上開卷宗查閱無訛
    ，可見異議人所駕駛之上開車輛確有行經前揭事故地點，並
    有發生碰撞之事實。
(三)、再據證人即本件車禍事故目擊者范文田於100 年6 月30日本
    院調查時到庭具結證稱：「（你有看到異議人所駕駛2L-389
    7 號自用小客車，於99年7 月24日下午18時38分，苗栗縣竹
    南鎮○○路705 號前處撞傷被害人宋睿？）有」、「（如何
    撞到的？）由西往東，他的右前保險桿撞到他，後視鏡是撞
    到他的頭，當時是綠燈轉燈，異議人有看一下室內鏡，他有
    停下來一下，但是當時已經在停止線前面了」、（異議人撞
    到被害人後有無停車下來查看？）無」、「（所以你當下就
    馬上追出去？）對」、「（異議人的車的右前保險桿撞到被
    害人的何處？）右腳的膝蓋擦傷，右後視鏡刮到他的頭才掉
    下來的，很大一聲」、「（異議人有下車去把後視鏡撿起來
    嗎？）無，他看一下就開走了，我才會騎機車去追」、「（
    有追到異議人嗎？）無」、「（有記到的車牌？）就沒有看
    到，但我知道是volvo ，是深色車」、「（撞到當時就是紅
    燈了？）對」、「（他有停一下？）有，停10秒鐘，後來變
    成綠燈，他就離開了」等語（見本院同上日期之訊問筆錄）
    。
(四)、又證人即本件被害人宋睿及被害人之輔佐人即其母陳秀釗到
    庭證稱略以：「（你在何處被車撞到？）我當時要過馬路」
    、「（過到何處被撞？）過到一半被撞，我就倒在地上」、
    「（你有看到撞你的車是何顏色？）就是我衣服上的顏色（
    手指深藍色的衣服）」、「（你知道你身體何處被撞到嗎？
    我的右腿被車的前面較低的地方撞到，但我兩腿都很痛，因
    為我往左邊倒下去，左邊的腳也會痛」、「（你被撞到後，
    有無看到司機停車？）沒有」、「（有無大聲哭請對方停車
    ？）有哭，我說很痛」、「（你媽媽是怎麼把你救回來的？
    ）用抱的帶回家」、「（你是倒在馬路的中央還是快到家的
    時候？）是快到家的時候」、「（所以是左腿被撞？）對」
    、「（你是往右邊跑嗎？）是往右邊跑」、「（撞你的車是
    從左邊來？）對」、「（撞你的車，有無停車？）沒有」、
    「（有無人下來找你或看看你？）沒有」、「（可以幫助證
    人陳述他的意思嗎？）可以」、「（當時有目擊過程？）我
    當時背對著小朋友，當時他正要過馬路，我聽到碰撞聲，及
    我小孩的哭聲」、「（當時他倒在何處？）靠近我們家路旁
    的白線，我聽到哭聲，看到他倒在白色處，當下我看到隔壁
    的阿伯去追車，小孩就說他腳有斷掉，一直喊痛，我就趕快
    帶去醫院。我沒有看到過程，但是我小孩右腳是擦傷，左腳
    骨折，頭部沒有怎樣，但都是灰塵」等語（見本院同上日期
    之訊問筆錄），經核與證人范文田上開證述大致相符，足徵
    異議人駕駛上開車輛撞擊被害人宋睿，致宋睿受有右脛骨閉
    鎖性骨折、膝蓋擦傷、雙踝挫傷之傷害後，確有未在場救助
    或報警處理，即逕行駕車離去之行為，堪認屬實。
(五)、異議人雖以前詞置辯，惟所謂「肇事逃逸」，祇以行為人有
    駕駛動力交通工具肇事而逃逸之事實為已足，至行為人之肇
    事有否過失，則非所問（最高法院91年度台上字第3776號判
    決意旨參照）。況車禍肇事之雙方當事人，在未經釐清責任
    之前，究竟孰有過失，通常係雙方各執一詞，故為釐清雙方
    肇事責任歸屬，上開道路交通事故處理辦法第3 條第4 款、
    第5 款即明定肇事人或駕駛人不得任意移動肇事車輛及現場
    痕跡證據，並應先通知警察機關到場處理。換言之，汽車駕
    駛人一旦發生交通事故，除於無人受傷或死亡且當事人當場
    自行和解之情形外，即不得任意移動車輛及現場痕跡證據，
    並應先通知警察機關處理，倘若有任意駕車離開現場之情形
    ，即屬肇事逃逸之行為。再參諸道路交通管理處罰條例第62
    條第1 項後段規定之立法本旨，在於道路交通事故發生後，
    應即時採取必要之措施，以防損害範圍之擴大。蓋如駕駛人
    於肇事後，隨即駕車逃離現場，不僅使肇事責任認定困難，
    更可能使被害人求償無門。如駕駛人對於其駕車發生交通事
    故之事實已有認識，進而決意擅自駛離現場，自係肇事逃逸
    。而本件異議人於100 年6 月30日本院調查時陳稱：「（是
    否知悉所駕駛之2L-3897 車輛有撞到另一台車？）有聽到我
    的車子有碰一聲，所以才下車查看，看到後視鏡掉下來，我
    覺得可能只是碰到後視鏡，因為其他車身都沒有損壞」、「
    （你當時有報警？或留下連絡方式？）未報警，這是我最大
    的疏忽」等語（見本院卷第17頁、第17頁背面）。參以道路
    交通事故現場蒐證照片所示（附於臺灣苗栗地方法院檢察署
    99年度偵字第4694號偵查卷宗），可知異議人於上揭時、地
    駕駛上開車輛撞擊被害人宋睿後，現場遺有異議人所有之自
    用小客車之後照鏡，可以推知該撞擊力道甚為猛烈，則異議
    人對此猛烈撞擊，會造成被撞人員受傷之可能，應無不知之
    理，益徵本件交通事故發生後，異議人已明知其所駕駛之自
    小客車有發生碰撞之事實，則異議人對於其駕車發生上開交
    通事故之事實既有認識，在未經釐清責任之前仍進而決意擅
    自駛離現場，漠視被害人權益而未積極處理，已違反駕駛人
    於行車肇事後法律上應履行之義務甚明。衡酌異議人於警員
    到場處理前，在未明有無任何人員報警處理之下，仍未主動
    報警處理或救助傷患，亦未曾主動下車察看察看遭其車輛撞
    擊之被害人宋睿之情況，未盡即時救護之目的而將宋睿棄之
    不顧，且未留下任何聯絡資料，以供宋睿日後聯繫之用，旋
    即將車駛離，難認其無逃逸、規避責任之意圖，異議人前開
    所辯，尚不足作為對其有利之認定。從而，異議人有於上述
    時、地駕駛汽車肇事致人受傷而逃逸之行為，且經合法舉發
    一事堪予認定，本件事證明確，應依法論科。
五、綜上所述，本件異議人確有駕駛汽車肇事致人受傷而逃逸之
    違規行為，原處分機關依道路交通管理處罰條例第62條第3
    項、第4 項、第67條第3 項及違反道路交通管理事件統一裁
    罰基準表，裁處異議人罰鍰6,000 元、吊銷汽車駕駛執照、
    1 年內不得考領駕駛執照，核無違法或不當之情事，聲明異
    議意旨仍執前詞，任意指摘原處分，並無理由，應予駁回。
六、據上論斷，應依道路交通管理處罰條例第87條第2 項，道路
    交通案件處理辦法第18條，裁定如主文。
中    華    民    國  100     年    6     月    30    日
                  交通法庭  法  官  周靜妮
以上正本與原本無異。
如不服本裁定應於送達後5 日內向本院提出抗告狀。
                            書記官  巫  穎
中    華    民    國   100    年    7     月    1     日